【裁判字號】    99,交上訴,102
【裁判日期】    990916
【裁判案由】    過失致死
【裁判全文】
臺灣高等法院刑事判決               99年度交上訴字第102號
上  訴  人
即  被  告  甲○○
上列上訴人因過失致死案件，不服臺灣板橋地方法院99年度交訴
字第90號，中華民國99年6月3日第一審判決（起訴案號：臺灣板
橋地方法院檢察署99年度調偵字第774 號），提起上訴，本院判
決如下：
    主  文
上訴駁回。
甲○○緩刑貳年，並應向乙○○、黃亭飴支付新臺幣伍拾萬元，
其支付方法為：民國九十九年八月三十日支付新臺幣拾萬元；
民國九十九年九月三十日支付新臺幣貳拾萬元，如壹期不履行，
視為全部到期。
    事  實
一、甲○○以打零工載送貨物為業，為從事駕駛業務之人。於民
    國99年1 月31日12時52分許（起訴書略載為中午），駕駛車
    號V2-5371 號自小貨車搭載吳佳憲，沿臺北縣中和市○○路
    往中和市○○路方向行駛，行至台北縣中和市○○路15號前
    ，本應注意車前狀況並隨時採取必要之安全措施，依當時天
    候晴、日間自然光線、柏油路面乾燥無缺陷、無障礙物、視
    距良好，又無不能注意之情事，竟疏未注意及此，適有同向
    前方由呂明卿騎乘腳踏自行車，亦疏未注意在未劃設慢車道
    之道路應靠右側路邊行駛，竟任意向左變換車道，甲○○於
    距離約10公尺之前，即發現呂明卿有回頭察看，腳踏自行車
    偏左行之情，竟未當下採取煞停之動作，終至所駕駛之自小
    貨車車牌左前車頭撞擊呂明卿騎乘腳踏自行車左側，造成呂
    明卿頭部撞擊自用小貨車擋風玻璃，隨即人車倒地後受有硬
    腦膜外出血、胸壁挫傷、蜘蛛網膜下出血及顱骨骨折之傷害
    ，經緊急送往財團法人佛教慈濟醫院臺北分院（下稱慈濟醫
    院）急救，直至99年2月1日22時25分許，因頭部外傷造成中
    樞神經衰竭，傷重不治而死亡。此間甲○○於肇事後停留在
    現場，並於警員據報趕往現場處理時，對於前來處理之臺北
    縣政府警察局交通警察大隊中和第一分隊警員姜孟緯坦承為
    本件車禍事故之肇事人，自首而接受裁判。
二、案經呂明卿之夫乙○○訴由臺北縣政府警察局中和第一分局
    報請臺灣板橋地方法院檢察署檢察官偵查起訴。
    理  由
一、以下所引證據，經本院當庭提示，檢察官、上訴人即被告甲
    ○○對於被告以外之人於審判外之言詞及書面陳述，均表示
    無意見，同意作為證據（本院卷第15反頁），且本院審酌該
    言詞陳述或書面陳述作成時，並無違法或不當之狀況，依刑
    事訴訟法第159條之5第1 項規定，均有證據能力，合先敘明
    。
二、上開事實，業經被告於原審、本院坦承不諱，並有交通事故
    調查報告表(一)、(二)、道路交通事故現場圖各1 張、現場、肇
    事車輛及監視器翻拍照片24張及中和第一分局轄內呂明卿車
    禍死亡案現場勘查報告1 份附卷可資佐證。又本件車禍被害
    人呂明卿確因車禍造成頭部外傷致中樞神經衰竭，傷重不治
    死亡一情，除有慈濟醫院診斷證明書附卷可參外，亦業據檢
    察官督同檢驗員相驗屬實，並製有相驗筆錄、相驗屍體證明
    書、驗斷書及相驗屍體照片在卷可憑。
三、按汽車行駛時，駕駛人應注意車前狀況，並隨時採取必要之
    安全措施，為道路交通安全規則第94條第3 項定有明文。被
    告駕車本應注意上開道路交通安全規定，依當時情形，又無
    不能注意之情事，竟未注意車前狀況作隨時停車之準備，致
    撞及呂明卿，使之傷重死亡，被告對於本件車禍之發生顯有
    過失自明；至呂明卿本身雖亦疏未注意在未劃設慢車道之道
    路靠右側路邊行駛，任意向左變換車道，違反道路交通安全
    規則第124條第2項規定，對本件交通事故之發生，與有過失
    ，然不能減免被告過失致死罪責。又被告過失駕駛行為，與
    呂明卿之死亡間，具有相當因果關係乙節，堪以認定。
四、綜上所述，本件事證明確，被告犯行堪以認定，應依法論科
    。至被告聲請調查該路段法定限速內之相類載重車輛安全車
    距為何？並據監視器畫面至現場測量呂明卿侵入伊車道之始
    時與伊車距為何？因其已坦承犯行，核無必要，附此敘明。
五、核被告所為，係犯刑法第276條第2項業務過失致人於死罪。
    被告於駕車肇事後，在有偵查犯罪職權之公務員發覺前，向
    趕往現場處理之臺北縣政府警察局交通警察大隊中和第一分
    隊警員姜孟緯表示係肇事人，自首而接受裁判一情，有臺北
    縣政府警察局中和第一分局道路交通事故肇事人自首情形紀
    錄表1張附卷可按，依法減輕其刑。
六、原審認被告罪證明確，適用刑法第276條第2項、第62條前段
    、刑法施行法第1條之1規定，並審酌被告前有傷害及酒後駕
    車之公共危險等前科紀錄，素行不佳，且過失責任明顯，並
    造成呂明卿傷重不治死亡之重大損害，情節不輕，復參酌呂
    明卿本身亦與有過失，以及被告坦承犯行，暨原審辯論終結
    前未能與呂明卿家屬達成和解之犯後態度等一切情狀，量處
    有期徒刑10月。經核原判決認事用法並無不合，量刑亦屬妥
    適。被告以其已與呂明卿家屬達成和解，請求從輕量刑為由
    ，提起上訴。惟量刑輕重屬事實審法院得依職權自由裁量之
    事項，苟已斟酌刑法第57條各款所列情狀而未逾越法定刑度
    ，不得遽指為違法。本件原判決已以被告之責任為基礎，並
    斟酌刑法第57條各款所列情狀，在法定刑度內，酌量科刑，
    並無明顯失出失入情形，經核並無不合，被告上訴，要無可
    採，應予駁回。惟本院審酌被告未曾故意受有期徒刑以上刑
    之宣告，有本院被告全國前案紀錄表在卷可憑，因當庭與呂
    明卿家屬達成和解，有和解筆錄附卷可憑，對犯罪所造成損
    害，已盡力彌補，經此次科刑教訓後，應知所警惕，而無再
    犯之虞，且考量督促被告履行其所答應之和解條件，本院因
    認原審對其所宣告之刑，以暫不執行為適當，爰依刑法第74
    條第1項第1款規定併宣告緩刑2 年，以啟自新，並依刑法第
    74條第2項第3款規定，為有負擔之緩刑，命其應向乙○○、
    黃亭飴支付新臺幣（下同）50萬元，其支付方法為：99年8
    月30日支付30萬元；99年9 月30日支付20萬元，如一期不履
    行，視為全部到期。若被告不履行此一負擔，且情節重大足
    認原宣告之緩刑難收其預期效果，而有執行刑罰之必要者，
    依刑法第75條之1第1項第4 款規定，得撤銷其宣告，特此說
    明。
據上論斷，應依刑事訴訟法第368條、刑法第74條第1項第1 款、
第2項第3款，判決如主文。
本案經檢察官吳國南到庭執行職務。
中    華    民    國    99    年    9    月     16    日
                  刑事第二庭審判長法  官  洪光燦
                                  法  官  楊照男
                                  法  官  李麗玲
以上正本證明與原本無異。
如不服本判決，應於收受送達後10日內向本院提出上訴書狀，其
未敘述上訴之理由者並得於提起上訴後10日內向本院補提理由書
（均須按他造當事人之人數附繕本）「切勿逕送上級法院」。
                                  書記官  廖婷璇
中    華    民    國    99    年    9    月     16    日
附錄本判決論罪之法律條文：
中華民國刑法第276條：
因過失致人於死者，處2年以下有期徒刑、拘役或2千元以下罰金
。
從事業務之人，因業務上之過失犯前項之罪者，處5年以下有期
徒刑或拘役，得併科3千元以下罰金。

司法院資訊處製作；財團法人民間司法改革基金會備份。
